【裁判字號】    89,台上,1100
【裁判日期】    890302
【裁判案由】    竊盜
【裁判全文】
最高法院刑事判決                              八十九年度台上字第一一○○號
    上  訴  人  甲○○
右上訴人因竊盜案件，不服台灣高等法院台中分院中華民國八十七年一月六日第二審
更審判決（八十六年度上更(一)字第二二四號，起訴案號：台灣台中地方法院檢察署八
十四年度偵字第七八六二號），提起上訴，本院判決如左：
    主  文
上訴駁回。
    理  由
按刑事訴訟法第三百七十七條規定，上訴於第三審法院，非以判決違背法令為理由，
不得為之。是提起第三審上訴，應以原判決違背法令為理由，係屬法定要件。如果上
訴理由狀並未依據卷內訴訟資料，具體指摘原判決不適用何種法則或如何適用不當，
或所指摘原判決違法情事，顯與法律規定得為第三審上訴理由之違法情形，不相適合
時，均應認其上訴為違背法律上之程式，予以駁回。本件原判決認定上訴人甲○○意
圖為自己不法之所有，自民國八十四年一月初某日，及同年四月十二日起，先後僱用
凌裕、黃松能（業經判刑確定），並僱用綽號「阿彬」之年約三十歲男子。上訴人以
共同犯罪之意思，與凌裕、黃松能及綽號「阿彬」者事先同謀，推由綽號「阿彬」者
駕駛挖土機，連續在台中縣新社鄉○○○○段大甲溪行水區龍安橋下游約二點四公里
，距山壁一百五十公尺處之河床內，盜挖砂石。再由凌裕、黃松能駕駛大貨車，將盜
採之砂石，載至台中縣東勢鎮上訴人所經營偉普混凝土實業有限公司（以下稱偉普公
司）砂石場，因而損害台中縣政府之權益。迄同年五月三日上午十時三十分許，凌裕
、黃松能及綽號「阿彬」者在上開河床盜採砂石時，為台中縣政府水利課河川駐警會
同台中縣警察局和平分局員警當場查獲。上訴人等前後計盜取長約卅公尺、寬約十二
公尺、深約一至一‧五公尺之砂石等情。因而撤銷第一審關於上訴人部分判決，依想
像競合犯關係，改判論處上訴人連續結夥三人以上竊盜罪刑。已敘明凌裕於警訊時已
供稱：係經營偉普公司之上訴人僱用其載運系爭砂石，自八十四年一月初，即在上開
河床載運砂石至偉普公司砂石場，每米運費新台幣（下同）二十五元，綽號「阿彬」
之挖土機司機亦為偉普公司所僱用等情。而黃松能於警訊時亦供陳：伊自八十四年四
月十二日起，駕駛貨車載運系爭砂石，老板為上訴人等情。且凌裕、黃松能於八十四
年五月三日、同月十八日偵查中亦供稱係受僱於上訴人載運本件砂石；凌裕於同年五
月二十五日偵查中並供稱薪水係向上訴人所經營偉普公司領取。而上訴人亦供承伊係
偉普公司之負責人無訛。又本件盜採砂石地點，係未經台中縣政府許可採取砂石之河
川地，其盜採砂石地點距大甲溪龍安橋下游約二‧四公里，距山壁一百五十公尺，盜
採面積為長約卅公尺、寬約十二公尺、深約一至一‧五公尺，業據證人即上開河川駐
警賴漢洲證述綦詳，且有台中縣政府取締紀錄、現場照片十九幀、行水區圖、盜採砂
石位置圖在卷可稽。復說明凌裕及黃松能於警訊時就所領取工資，一稱每載一米工資
二十五元，另一稱每日六千元，同工並未同酬，然上訴人係八十四年一月初某日及同
年四月十二日，分別僱用凌裕、黃松能，則凌裕、黃松能既非同時受僱用，所領工資
不一，應符常情，尚難認並等於警訊時之供述有何瑕疵。事證明確，為其所憑之證據
及認定之理由。並詳述上訴人雖提出偉普公司與陳德勝所簽訂「級配運輸進料合約書
」，辯稱：伊已於八十四年三月二十六日，與陳德勝訂約，由陳德勝承包採取砂石工
作，伊未僱用凌裕、黃松能、綽號「阿彬」者云云。而陳德勝亦證稱：伊於八十四年
三月中旬，與上訴人在偉普公司辦公室訂立級配運輸進料合約，約定一米四十五元，
伊僱請凌裕、黃松能載運一米三十元，駕駛怪手之人名字不清楚云云。然依常情，凌
裕、黃松能及綽號「阿彬」者如係證人陳德勝所僱用，則陳德勝所稱載運工資當不致
與凌裕、黃松能所供述不符，及不知駕駛挖土機者之姓名。顯見上訴人係因前犯盜採
砂石案件經判刑確定，為圖脫免本件刑責，始與陳德勝簽約，企圖由陳德勝承擔責任
，實際上被告凌裕、黃松能均係受僱於上訴人。上訴人所為辯解，係屬卸責之詞，不
足採信。至凌裕、黃松能於其後翻異其詞，改稱係受僱於陳德勝，載運系爭砂石云云
，及證人即偉普公司砂石廠主任李耀南所證述：偉普公司之砂石採區包給陳德勝，係
陳德勝叫我們幫他叫司機載砂石云云，均屬事後迴護上訴人之詞，不足採信，亦於理
由內詳予指駁及說明。復論述結夥三人以上之犯罪，應以在場共同實施或在場參與分
擔實施犯罪之人為限，不包括同謀共同正犯在內，但如其他參與實施犯罪之人數，已
有結夥三人以上時，該同謀共同正犯，依共同正犯應就犯罪結果共負責任理論，自仍
與其他共同正犯負相同刑責。本件上訴人與凌裕、黃松能、綽號「阿彬」者，意圖不
法之所有，上訴人基於共同犯罪之意思，事先同謀，推由凌裕、黃松能及綽號「阿彬
」者於上開時地盜採砂石，應論以刑法第三百二十一條第一項第四款之結夥三人以上
竊盜罪責。核其所為論斷，與卷內資料相符，從形式觀察，並無認定事實不依證據或
有何採證違背經驗法則、論理法則等違法情形存在。本件上訴意旨略以：(一)凌裕、黃
松能於警訊、偵查中及第一審之供詞前後不一，應不足採信。且盜採砂現場為長三十
公尺、寬十二公尺、深一‧五公尺，以凌裕、黃松能所駕駛大貨車，一次可載運十四
立方米左右，二台車僅須三日即可運，豈有載運二個月之久﹖且凌裕、黃松能於警訊
時所供稱受僱酬金差距甚大，可見其等於警訊時之供述有瑕疵。乃原審於無補強證據
下，以凌裕、黃松能之供述採為判決基礎，自有違背證據法則。(二)上訴人於偵查中已
提出與陳德勝所簽訂之進料合約書，約定陳德勝負責挖土機、卡車採取砂石，然後由
上訴人向陳德勝購買砂石。本件凌裕、黃松能係由陳德勝所僱用，業據陳德勝證述甚
詳，核與凌裕於八十四年五月二十五日偵查中、第一審及黃松能於第一審所供述情節
相符。原判決未說明就上開有利於上訴人之證據不予採納之理由，有理由不備之違誤
。(三)陳德勝與上訴人並無特殊關係，何以甘冒刑責為上訴人承擔責任﹖理由何在﹖原
判決並未說明。且陳德勝確為本件之盜採砂石者，業經台灣台中地方法院以八十六年
易字第五七六二號判決論處罪刑在案。原判決所為論斷，有違經驗法則等情。惟查證
據之取捨與事實之認定，為事實審法院之職權，倘其採證認事並不違背證據法則，即
不得任意指為違法。由上所述，原判決已說明其憑以認定上訴人僱用凌裕、黃松能及
綽號「阿彬」者連續盜採系爭砂石，凌裕等人並非陳德勝所僱用，上訴人係因前犯盜
採砂石案件經判刑確定，為圖脫免本件刑責，始與證人陳德勝簽訂上訴人所提出之「
級配運輸進料合約書」，企圖由陳德勝承擔責任；及凌裕、黃松能分別於八十四年一
月初及同年四月十二日，先後受僱於上訴人，所領工資不一，應符常情；暨凌裕、黃
松能於其後翻異前供，改稱係受僱於陳德勝，載運系爭砂石，並非受僱於上訴人云云
，係屬事後迴護上訴人之詞，不足採信等情之依據及理由，此係事實審法院採證認事
之職權行使，難謂有判決不備理由或違背證據法則之情形。至於原判決所載被竊砂石
之體積，係依查獲當日現場開挖之情況而估定，並不能據以為有利上訴人之判斷。另
上訴人於上訴本院後，始提出台灣台中地方法院檢察署八十四年度偵字第四七二二、
五二七四、七八六三、一六一八○號起訴書影本、台灣台中地方法院八十六年度易字
第五七六二號刑事判決影本，謂得以證明凌裕、黃松能等人係受僱於陳德勝，而為本
件盜取砂石犯行，而非受僱於上訴人云云。然由該起訴書、判決影本以觀，其上並未
記載陳德勝僱用凌裕、黃松能及綽號「阿彬」者為本件盜取砂石行為，係屬另一犯罪
事實。況第三審為法律審，除有特別規定外，不為事實上之調查，上訴人之此項主張
自非適法之第三審上訴理由。上訴意旨乃徒就原判決已說明之事項，及原審採證認事
之職權行使，任憑己見漫為事實上之爭執，其所指摘原判決違法情形，核與法律規定
得為第三審上訴理由之違法情形，不相適合，自非適法之第三審上訴理由。依前揭說
明，其上訴違背法律上程式，應予駁回。本件上訴人所犯結夥三人以上竊盜罪，雖屬
刑事訴訟法第三百七十六條第二款之案件，惟於修正刑事訴訟法前原得上訴於第三審
法院，且已繫屬於法院，依刑事訴訟法施行法第五條第一項規定，仍應依施行前之法
定程序終結之，附此說明。
據上論結，應依刑事訴訟法第三百九十五條前段，判決如主文。
中      華      民      國    八十九    年      三      月      二      日
                              最高法院刑事第八庭
                                  審判長法官  吳  雄  銘
                                        法官  池  啟  明
                                        法官  石  木  欽
                                        法官  郭  毓  洲
                                        法官  吳  三  龍
      右正本證明與原本無異
                                              書  記  官
中      華      民      國    八十九    年      三      月      九      日


司法院資訊處製作；財團法人民間司法改革基金會備份。
